【裁判字號】    90,自,135
【裁判日期】    901130
【裁判案由】    詐欺
【裁判全文】
臺灣桃園地方法院刑事判決                            九十年度自字第一三五號
    自訴人  丙○○
    被  告  戊○○
右列被告因詐欺案件，經自訴人提起自訴及臺灣桃園地方法院檢察署檢察官移送併案
審理（九十年度偵字第一六六五五號），本院判決如左：
    主  文
戊○○意圖為自己不法之所有，以詐術使人將本人之物交付，處有期徒刑陸月，如易
科罰金以參佰元折算壹日。
    事  實
一、戊○○於民國（下同）八十九年六月二十日，明知其當時並無移轉登記其於八十
    九年五月十八日所購入坐落桃園縣中壢市○○段七一八地號土地（應有部分一千
    分之二十七）及其上門牌號碼桃園縣中壢市○村街五六之二號六樓房屋全部（惟
    因上開房地價款中之一百五十萬元，係戊○○向乙○○所借，為保障乙○○之債
    權，故上開房地均登記乙○○名下所有）予丙○○之真意，竟對丙○○詐稱以新
    台幣（下同）二百四十五萬元之價格，將上開房地出賣予丙○○，並簽立買賣契
    約書乙紙予丙○○，用以取信之，致丙○○因之陷於錯誤，而同意以上開價格購
    入上開房地，並先後交付現金一百四十萬元予戊○○收受（上開二百四十五萬元
    之價款中，雙方約定其中八十五萬元由戊○○以其前於八十九年二月三日所積欠
    丙○○之借款債務抵償之，餘二十萬元則尚未交付）。詎戊○○延至八十九年九
    月間止，不僅多次藉故未會同丙○○辦理上開房地之移轉登記手續，更於八十九
    年十月二十五日將上開房地另行出賣予周定榮，並於同年十一月三十日將上開房
    地移轉登記予周定榮名下所有，丙○○至此始知受騙。
二、案經自訴人提起自訴。
    理  由
一、訊據被告戊○○固坦承於右揭時地曾同意出賣上開房地予自訴人，並先後收受上
    開一百四十萬元之價款，而上開房地後來轉行登記予周定榮所有，惟矢口否認右
    揭犯行，辯稱：伊雖有答應出賣上開房地予丙○○，惟因上開房地系伊與其友人
    乙○○共同買來的，因乙○○不同意出賣，所以伊始無法將上開房地移轉登記予
    丙○○名下，且伊亦有將上開房地係伊與友人一同合夥購買乙事告知丙○○，伊
    並無藉此詐欺丙○○上開一百四十萬元云云。經查：被告於右揭時地以二百四十
    五萬元之價格，出賣上開房地予自訴人丙○○，且丙○○已先後給付被告一百四
    十萬元之現金價款，而被告迄今未能將上開房地移轉登記予自訴人丙○○名下所
    有，反將上開房地於八十九年十一月三十日移轉登記第三人周定榮名下所有等情
    ，業據自訴人丙○○迭次於本院審理時指訴明確，復為被告於本院審理時所不否
    認在卷，並有自訴人所提出由被告所簽立上開房地之買賣契約書乙紙、收據乙紙
    、土地及其建物登記簿謄本各乙份、存證信函二份及自訴人存褶乙紙，在卷可稽
    ，足堪認定。再者，被告所簽立予自訴人之上開房地之買賣契約書，不僅係早在
    八十九年六月二十日，且在上開房地於八十九年十一月三十日移轉登記予周定榮
    名下所有前，自訴人丙○○復已行給付被告一百四十萬元之部分價款（按若含被
    告之前於八十九年二月三日所積欠自訴人丙○○八十五萬元之借款債務，自訴人
    丙○○應已行給付被告計二百二十五萬元之價款）等情，均如上述，又證人乙○○於本院審理時亦證稱「我是在八十九年間所有，現在已經賣掉，這房子是被告
    把他賣掉的，當時這房子是以法拍屋買得，約在八十九年五月間買來的，買房子
    的錢是我出九成一百五十萬元，被告為了給我保障所以登記我的名字，當時是在
    被告提議要買的，我當時有同意要買這房子，房子沒有使用也沒有出租，買房子
    是被告為了要賺轉手利益，我當時是單純借錢給被告，房子由被告管理，後來房
    子是被告賣掉，我也忘記賣給誰了，一萬元一個月一百五十元計算利息，這房子
    賣掉是被告自己決定的，在賣房子之前被告有跟我提過房子要賣掉，可是沒有說
    要賣給誰，後來被告有把本金及利息給我，我以前沒有借錢給被告買房子過，被
    告自訴人間借貸這件事我不清楚（見本院卷九十年十一月二日筆錄）」、「（提
    示買賣契約書有無看過？）我沒有看過，被告也沒有跟我提過這件事（見本院卷
    九十年十一月二日筆錄）」等語及證人丁○○於本院審理時亦證稱「（是否知道
    被告要賣中壢市富村房屋給被告的事？）剛開始說要買房子時我不知道，我是在
    事後自訴人來找我才知道的，自訴人告訴我說關於被告的事我才知情（見本院卷
    九十年十一月十六日筆錄）」等語明確，足證上開房地雖係於八十九年五月十八
    日登記予乙○○名下所有，惟實際上被告仍擁有管理及處分上開房地之權利，乙○○僅係單純上開房地之登記名義上人頭，並按上開借款予被告按日賺取利息而
    已，且被告於出賣上開房地予自訴人丙○○時，亦未對自訴人丙○○言明其與乙○○間之關係等情，亦堪認定，被告此部分所辯，顯係事後卸責之詞，不足採信
    。惟被告於右揭時地竟詐稱願以二百四十五萬元之價格，將上開房地予自訴人丙○○，並於八十九年六月二十日簽立上開買賣契約書予自訴人丙○○後，再先後
    自自訴人丙○○收得計一百四十萬元之款項，復遲不依約履行將上開房地移轉登
    記予自訴人丙○○名下所有之義務，更將上開房地於八十九年十月二十五日再行
    出賣予第三人周定榮，而於同年十一月三十日移轉登記予周定榮名下所有，是被
    告於出賣上開房地予自訴人丙○○及簽立上開房地之買賣契約時，應均無將上開
    房地於日後移轉登記予自訴人丙○○名下所有之真意，而有藉此不實詐術詐欺自
    訴人丙○○上開一百四十萬元財物之故意，至為顯然。被告犯行已臻明確，應予
    依法論科。
二、核被告所為，係犯刑法第三百三十九條第一項之詐欺取財罪。被告上開犯罪後，
    刑法第四十一條易科罰金之規定，已於九十年一月十日經修正公布（同年月十二
    日起生效施行），經本院比較修正前後之規定，以修正後之規定為有利於被告，
    應依刑法第二條第一項前段之規定，從修正後刑法第四十一條第一項前段之規定
    處斷，合先敘明。爰審酌被告明知其並無移轉登記上開房地予自訴人丙○○名下
    所有之真意，竟於右揭時地向自訴人丙○○詐稱要以二百四十五萬元之價格出賣
    上開房地予自訴人丙○○，致自訴人丙○○因之陷於錯誤，而先後給付被告一百
    四十萬元之價款，已嚴重損及自訴人丙○○之權益及被告犯罪後之態度等一切情
    狀，量處如主文所示之刑，並諭知易科罰金之折算標準，以資儆懲。
三、本件自訴意旨另以：被告於八十九年二月三日以自訴人丙○○係婦道人家，識字
    不多，智慮淺薄，乃向自訴人丙○○借款八十五萬元，待自訴人丙○○向其催討
    時，則稱無力清償，因認被告此部分所為，亦涉有刑法第三百三十九條第一項之
    詐欺取財罪嫌云云。按「犯罪事實應依證據認定之，無證據不得推定其犯罪事實
    」，刑事訴訟法第一百五十四條定有明文。訊據被告堅決否認此部分犯行。經查
    ：被告於八十九年二月三日向自訴人丙○○借款八十五萬元，且迄今僅還二十五
    萬元，尚餘六十萬元未還等情，雖據自訴人丙○○於本院審理時指訴明確，並為
    被告於本院審理時所不否認在卷，而堪認定。惟被告於本院審理時證稱「八十九
    年二月三日我有跟自訴人借八十五萬元，我當時缺錢用跟自訴人借八十五萬元，
    當時沒有提供自訴人任何擔保，這八十五萬元我有還二十五萬元，我當時有告訴
    自訴人說以後有錢再還，.... （見本院卷九十年十月五日筆錄）」等語明確，
    核與自訴人丙○○於本院審理時供稱「....，被告到目前為止只有還我二十五萬
    元，....，第一次借錢給他被告跟我說缺錢用，我們以前就認識（見本院卷九十
    年十月五日筆錄）」、「....，我第一次借給他八十五萬元時，被告已告訴我要
    週轉，也沒有說什麼時候要還，也沒有簽借據及本票，直到這房子賣掉才還我二
    十五萬元，.... （見本院卷九十年十一月二日筆錄）」等語相符，足證被告於
    八十九年二月三日向自訴人丙○○借貸上開八十五萬元時，確已如實向自訴人丙○○告稱其係因一時週轉急用，且須待以後有錢時再還等語，被告並未有對自訴
    人丙○○施以其他致自訴人丙○○因之陷於錯誤，而同意借款上開八十五萬元予
    被告之不實詐術行為存在，至為顯然。又自訴人丙○○於八十九年二月三日出借
    上開八十五萬元予被告時，不僅未同時要求被告簽立任何借據、票據，亦未要求
    被告提出任何債權之抵押擔保設定乙情，亦核與被告及自訴人二人上開供述情節
    相符，是自訴人丙○○於本院審理時供稱其因任何被告，所以同意借款上開八十
    五萬元予等語，亦堪採信。此外，復查無其他積極事證足資證明被告於八十九年
    二月三日向自訴人丙○○借貸上開八十五萬元時，亦有施用任何不實詐術行為，
    致自訴人丙○○因之陷於錯誤，而同意出借上開八十五萬元予被告收受，自屬不
    能證明被告此部分之犯罪，惟因自訴人丙○○此部分所訴與本院上開論罪科刑部
    分間，有連續犯之裁判上一罪關係，爰不另為無罪之諭知，附此敘明。
四、至於臺灣桃園地方法院檢察署檢察官移送併案審理部分（九十年度偵字第一六六
    五五號）：因此部分之告訴人甲○○雖亦指訴被告涉有刑法第三百三十九條第一
    項之詐欺取財罪嫌云云，惟告訴人甲○○所指訴被告此部分詐欺取財之行為時間
    ，分別係在八十七年一月間、五月間，均核與本院認定被告上開詐欺取財犯罪之
    時間，相距已達一年以上之久，則被告縱認另涉有告訴人甲○○指訴此部分之詐
    欺取財犯嫌，亦與本院上開論罪科刑部分間，無連續犯之裁判上一罪關係，至為
    顯然，是臺灣桃園地方法院檢察署檢察官逕行移送上開案件併請本院審理，揆諸
    上述，容有誤會，應退回臺灣桃園地方法院檢察署檢察官另行偵查處理，附此敘
    明。
據上論斷，應依刑事訴訟法第二百九十九條第一項前段，刑法第二條第一項前段、第
三百三十九條第一項、修正後第四十一條第一項前段，罰金罰鍰提高標準條例第一條
前段、第二條，判決如主文。
本案經檢察官李山明到庭執行職務
中      華      民      國      九十      年    十一      月    三十    日
                          臺灣桃園地方法院刑事第四庭
                              法  官  林 晏 鵬
右正本證明與原本無異。
如不服本判決，應於判決送達後十日內向本院提出上訴狀( 應附繕本 )，上訴於
臺灣高等法院。
                               書記官  張 雅 慧
中        華        民        國   九十   年   十二   月    三    日
附錄法條：刑法第三百三十九條
刑法第三百三十九條：
意圖為自己或第三人不法之所有，以詐術使人將本人或第三人之物交付者，處五年以
下有期徒刑、拘役或科或併科一千元（已提高十倍為一萬元）以下罰金。
以前項方法得財產上不法之利益或使第三人得之者，亦同。
前二項之未遂犯罰之。


司法院資訊處製作；財團法人民間司法改革基金會備份。
